臺灣高等法院臺南分院刑事判決　　　　　　九十一年度上訴字第五號　Ａ
　　　上　訴　人
　　　即　被　告　乙　○　○
　　　上　訴　人
　　　即　被　告　甲　○　○
　　　共　　　同
　　　指定辯護人　本院公設辯護人　丙　○　○
右上訴人因違反槍砲彈藥刀械管制條例案件，不服臺灣雲林地方法院八十九年度訴字
第三六四號中華民國九十年十月二十九日第一審判決（起訴案號：臺灣雲林地方法院
檢察署八十九年度偵字第三０八六號），提起上訴，本院判決如左：
      主      文
上訴駁回。
      事      實
一、乙○○於民國（下同）八十九年六月間某日，在台北縣新莊市某鐵工廠旁之垃圾
    堆中，拾獲他人所遺失而可發射子彈具有殺傷力之仿ＢＥＲＥＴＴＡ廠改造玩具
    手槍一枝、不具殺傷力之子彈一顆及空彈殼二顆後，旋意圖為自己不法之所有予
    以侵占入己，並未經許可無故持有之。八十九年七月三十日下午三時許，乙○○
    帶前開槍彈至雲林縣元長鄉西庄村某狗肉店與甲○○等人喝酒聚會，席間甲○
    ○得知乙○○身上有槍彈，即要求乙○○一同去毆打與其有過節怨隙之徐坤南
    ，乙○○、甲○○二人遂基於共同持有上開槍彈及共同傷害人之犯意聯絡，由甲
    ○○央請綽號「小龍」之人連絡徐坤南至上開狗肉店見面談判。徐坤南得知上開
    消息後，於同日下午三時三十分許亦帶不具殺傷力之玩具手槍一枝、不具殺傷
    力之子彈一顆，及供其吸食用之毒品海洛因一小包（淨重０．０一公克，施用毒
    品部分，另移送觀察勒戒）前往該狗肉店。嗣徐坤南到達上開狗肉店後，因見店
    內人多不敢進入，而乙○○、甲○○此時亦先後起身進入該狗肉店廁所，甲○○
    即在廁所裡從乙○○身上取得該改造槍枝，並將該槍枝藏置在背後走到店門口前
    與徐坤南談判，乙○○見雙方開始談判之際亦從店內衝出，並搶起甲○○藏置在
    背後之槍枝，用該槍枝槍柄毆打徐坤南頭部後腦處，致徐坤南受有後腦挫傷流血
    之傷害（傷害部分未據徐坤南提出告訴）。嗣警察據報於同日下午五時十分許，
    抵達上開狗肉店查知上情，循線於雲林縣元長鄉○○村○○○○○路西庄段查獲
    徐坤南；復於同日晚間八時三十分許，在雲林縣元長鄉○○村○○路三五之五號
    查獲乙○○，並扣得上開具有殺傷力之改造手槍一枝、不具殺傷力之子彈一顆及
    空彈殼二顆。
二、案經雲林縣警察局北港分局報請臺灣雲林地方法院檢察署檢察官偵查起訴。
      理      由
一、訊據上訴人即被告乙○○則對於八十九年六月間某日，在台北縣新莊市某鐵工廠
    處拾獲具有殺傷力之改造玩具手槍一枝，及不具殺傷力之子彈一顆、空彈殼二顆
    後，予以侵占入己而無故持有之，復於八十九年七月三十日下午三時許，持上開
    槍彈至雲林縣元長鄉西庄村某狗肉店，並將上開槍枝交給甲○○，而後又自甲○
    ○身上將槍搶回，並以槍柄毆打被告徐坤南等事實，於警訊、偵查、原審及本院
    審理中均坦白承認，並有扣案之改造玩具手槍一枝、子彈一顆及空彈殼二顆可資
    佐證。雖被告乙○○於原審及本院審理中辯稱：他拾獲該改造玩具手槍時，其滑
    套並不能被拉動，顯然無殺傷力，伊所檢到槍枝已不能使用云云。經查，該扣案
    玩具手槍，經內政部警政署刑事警察局鑑定結果，認係仿ＢＥＲＥＴＴＡ半自動
    手槍製造之金屬玩具手槍更換土造金屬槍管改造而成，經檢視，其撞針輕微彎曲
    變形致撞針之撞擊力稍嫌不足，惟仍可供擊發適用子彈，認具殺傷力等情，有該
    局八十九年八月二十八日刑鑑字第一一九三三四號鑑驗通知書在卷可稽，而被告
    乙○○提出上開辯解後，原審當庭勘驗上開槍枝，發現該槍枝之滑套確可拉動，
    而板機亦可擊發，顯與被告所辯不符（九十年六月四日審理筆錄）。又原審再次
    將上開改造玩具手槍送驗，經以實彈射擊方式鑑驗，該改造玩具手槍發射子彈之
    單位面積動能為２４．６焦耳／平方公分，已足以穿入人體皮肉層，此有內政部
    警政署刑事警察局九十年七月十三日（九十）刑鑑字第八八四０五號函在卷可按
    ，即上開改造玩具手槍確具有殺傷力，已無庸置疑，被告所辯，要屬事後卸責之
    詞，委無足採。被告乙○○此部分之犯行，事證明確，應依法論科。
二、上訴人即被告甲○○雖經本院合法傳喚無正當理由不到庭，惟被告甲○○於原審
    審理中辯稱「我不知道乙○○身上有槍，也沒有要他替我出氣，伊無持槍傷害人
    之犯行，又稱他是酒席間向其他人抱怨與徐坤南有口角而心情不好，可能是被告
    乙○○聽到後打抱不平才自己拿槍毆打被告徐坤南，他不曾要求被告乙○○持槍
    毆打徐坤南，也不曾自乙○○身上取得上開槍枝」云云。經查：
  (一)徐坤南於警訊、偵查及原審審理中均陳稱：當時甲○○叫綽號「小龍」之男子叫
    他至雲林縣元長鄉○○村○○段台十九線路旁狗肉店，當他到達狗肉店時，甲○
    ○有叫他進去但因人太多了他不敢進去，此時甲○○就進入狗肉店的廁所拿一支
    槍出來放在身後，他就對甲○○說「我們是親戚，你拿那個要做什麼？」甲○○
    則說他做事太離譜，他就問甲○○是做什麼太離譜？此時乙○○就從甲○○身後
    拿那把槍過來從他頭部後面打下去等語。而徐坤南被查獲時頭部確有受傷之情形
    ，亦有照片一張在卷可稽，足認徐坤南上開指述，尚非設詞誣陷之詞。
  (二)又被告乙○○於第一次警訊供稱：當時他與綽號「阿醉」、「阿風」、「空波」
    及甲○○在西庄村狗肉店內喝酒，甲○○知道他有帶槍後，在喝酒中就向他提起
    ，有與人發生糾紛他要幫忙，後來他上廁所出來後，看見甲○○與徐坤南二人發
    生爭吵，甲○○就說這個人就是徐坤南，叫他持槍毆打徐坤南，他便持槍毆打徐
    坤南頭部等語，就被告甲○○如何要求被告乙○○持槍毆打徐坤南之情節，交代
    得非常清楚，如非確有其事，相信不能作如此詳細之供述。而被告乙○○於第二
    次警訊再次供稱：在飲酒中，甲○○談起與人發生糾紛之事後，他就起身上廁所
    去，甲○○立刻尾隨進入廁所，將他持有之手槍拿走並走出廁所，他怕甲○○持
    槍傷人或使用不當，也跟著出去，見甲○○與徐坤南發生爭吵，他便向前將槍搶
    下，朝徐坤南頭部毆打一下等語，就被告甲○○如何自被告乙○○身上取得上開
    槍枝，亦再次作完整之陳述，核與上開徐坤南陳述：被告甲○○自廁所出來後其
    背後置有槍枝，而後被告乙○○再從被告甲○○背後將槍搶下，並持槍毆打他等
    情，均相吻合，堪信被告乙○○於警訊中兩次之陳述與事實相符，應堪採信。
  (三)雖然被告乙○○於偵查起，就他上廁所時被告甲○○也上廁所將上開槍枝拿走，
    而後他衝出去將槍從甲○○手上搶過來朝徐坤南頭部打去等事實，亦同警訊中之
    所供，惟就被告甲○○是否要求他一同持槍毆打徐坤南等情則於原審翻異前供，
    改稱：他是酒喝多了，基於義氣才在狗肉店外持槍毆打徐坤南的，甲○○並沒有
    要他一同毆打徐坤南的云云，惟被告乙○○與被告甲○○、徐坤南皆不熟識，業
    經被告乙○○於偵查及審理中供述甚明，則被告乙○○於雙方均不熟識之情形下
    ，若非被告甲○○事前有所要求而雙方互有犯意聯絡之情形下，何以要甘冒刑責
    為被告甲○○強出頭而去毆打一不熟識之人，被告乙○○此部分所辯，顯與常情
    不合，況且於毆打之前，被告乙○○、甲○○均進入廁所，而被告甲○○亦因此
    自被告乙○○身上取得上開槍枝，若非雙方達成共識，被告乙○○豈有輕易讓人
    將上開槍枝自其身上取走，被告乙○○就此部分亦不能為合理之供述，足見被告
    乙○○其後改異前詞，均係迴護被告甲○○之詞，亦不足採。而原審將上開疑點
    質之被告乙○○，並令被告乙○○、甲○○當面對質，被告乙○○另改稱：他去
    同學家時，甲○○也在那裡，甲○○是在他同學家知道他身上有槍，甲○○說徐
    坤南經常拿槍去示威，要他嚇嚇徐坤南等語，雖就被告甲○○於何處知悉被告乙
    ○○帶有槍枝等供述，或與前開警訊時不同，惟就被告甲○○知悉被告乙○○帶
    有槍枝後，即要求被告乙○○一同持槍修理徐坤南等情節，亦同前開警訊時之所
    供，足證被告乙○○前開警訊所供確屬真實。雖然被告甲○○於對質後於原審又
    供稱：他是與他的同學在說與徐坤南之間的糾紛，當時並不知道乙○○身上有槍
    ，是乙○○自己聽到，根本沒有要乙○○去教訓徐坤南云云，然被告甲○○如何
    知悉被告乙○○帶有槍枝，又如何要求被告乙○○一同持槍修理徐坤南，及被告
    甲○○如何自被告乙○○身上取得上開槍枝等情節，既經被告乙○○供述如前，
    顯見被告甲○○所辯，要屬推卸之詞，實無足採，即被告甲○○之犯行，事證已
    明，亦應依法論科。
三、核被告乙○○所為，係犯刑法第三百三十七條之侵占遺失物罪、槍砲彈藥刀械管
    制條例第十一條第四項之未經許可持有其他可發射子彈具殺傷力之槍枝罪；而被
    告甲○○所為，係犯槍砲彈藥刀械管制條例第十一條第四項之未經許可持有其他
    可發射子彈具殺傷力之槍枝罪。公訴意旨認被告乙○○、甲○○係犯槍砲彈藥刀
    械管制條例第十條第四項之未經許可而持有改造模型槍罪嫌，尚有未洽，惟起訴
    事實相同，爰依法變更起訴法條，併予敘明。被告乙○○、甲○○二人就未經許
    可持有可發射子彈具殺傷力之槍枝罪部分，有犯意聯絡及行為分擔，為共同正犯
    。又被告乙○○之侵占遺失物罪間與未經許可持有其他可發射子彈具殺傷力之槍
    枝罪間，有方法結果之牽連關係，應依刑法第五十五條之規定，從一重之未經許
    可持有其他可發射子彈具殺傷力之槍枝罪處斷。
四、原審援引刑事訴訟法第二百九十九條第一項前段、第三百條，槍砲彈藥刀械管制
    條例第十一條第四項，刑法第十一條前段、第二十八條、第三百三十七條、第五
    十五條、第四十二條第二項、第三十八條第一項第一款，罰金罰鍰提高標準條例
    第二條之規定，並參酌被告乙○○、甲○○之素行、犯罪之動機、目的、手段，
    其持有前開槍彈後，並持以實施其他犯罪，及持有上揭槍彈，對社會秩序及公共
    安全之危害程度，並犯後態度等一切情狀，各量處有期徒刑壹年陸月，並各併科
    罰金新臺幣拾萬元，併諭知罰金如易服勞役，以銀元佰元即新臺幣玖佰元折算
    壹日。並以扣案之仿ＢＥＲＥＴＴＡ廠改造玩具手槍一枝（槍枝管制編號：00
    00000000號），係違禁物，應依刑法第三十八條第一項第一款之規定沒
    收之。本院經核其認事用法，均無不當，量刑亦稱妥適。被告上訴意旨，猶執前
    詞，否認犯罪，為無理由，應予駁回。
五、被告甲○○經合法傳喚，無正當理由不到庭，爰不待其陳述逕行判決。
據上論斷，應依刑事訴訟法第三百六十八條、第三百七十一條，判決如主文。
本案經檢察官楊治宇到庭執行職務。
中    華    民    國      九十一      年      二      月      二十      日
                                  臺灣高等法院臺南分院刑事第六庭
                                      審判長法官  楊    明    章
                                            法官  戴勝    利
                                            法官  顏    基    典
右正本證明與原本無異。
如不服本判決，應於判決送達後十日內向本院提出上訴狀，其未敘述理由者並應於提
出上訴狀後十日內向本院補提理由書（應附繕本)。
                                      法院書記官  呂    嘉    文
中    華    民    國      九十一      年      二      月      二十一    日
附錄本判決論罪科刑法條：
槍砲彈藥刀械管制條例第十一條第四項
未經許可，持有、寄藏或意圖販賣而陳列第一項所列槍砲者，處一年以上七年以下有
期徒刑，併科新臺幣七百萬元以下罰金。
刑法第三百三十七條
 (侵占遺失物罪)
意圖為自己或第三人不法之所有，而侵占遺失物、漂流物或其他離本人所持有之物者
，處五百元以下罰金。
